【裁判字號】    98,交聲,3665
【裁判日期】    990331
【裁判案由】    交管條例聲異
【裁判全文】
臺灣板橋地方法院交通事件裁定        98年度交聲字第3665號
原處分機關  交通部公路總局臺北區監理所蘆洲監理站
異  議  人
即受處分人  甲○○
上列異議人即受處分人因違反道路交通管理處罰條例案件，對於
交通部公路總局臺北區監理所蘆洲監理站民國98年10月7 日北監
蘆字第裁46-C00000000號違反道路交通管理事件裁決處分聲明異
議，本院裁定如下：
    主  文
異議駁回。
    理  由
一、按汽車行駛至交岔路口，其行進、轉彎，應遵守燈光號誌或
    交通指揮人員之指揮，遇有交通指揮人員指揮與燈光號誌並
    用時，以交通指揮人員之指揮為準；特種閃光號誌各燈號顯
    示之意義如左：一、閃光黃燈表示「警告」，車輛應減速接
    近，注意安全，小心通過。二、閃光紅燈表示「停車再開」
    ，車輛應減速接近，先停止於交岔路口前，讓幹道車優先通
    行後認為安全時，方得續行；特種閃光號誌設於交岔路口者
    ，其設置方式與行車管制號誌同。幹道應設置閃光黃燈，支
    道應設置閃光紅燈。設於肇事路段中者，宜於將近之處設置
    閃光黃燈。道路交通安全規則第102 條第1 項第1 款、道路
    交通標誌標線號誌設置規則第211 條第1 項第1 、2 款、第
    224 條第1 項第3 款分別定有明文。又按汽車駕駛人，爭道
    行駛支線道車不讓幹線道車先行，處新臺幣（下同）600 元
    以上1,800 元以下罰鍰；汽車駕駛人有第45條情形者，除依
    原條款處罰鍰外，並予記違規點數1 點，道路交通管理處罰
    條例第45條第9 款、第63條第1 項第1 款亦規定甚明。此外
    ，道路交通管理處罰條例所用名詞「車輛」，係指在道路上
    以原動機行駛之汽車（包括機器腳踏車）或以人力、獸力行
    駛之車輛，而道路交通安全規則所用名詞「汽車」，係指在
    道路上不依軌道或電力架線而以原動機行駛之車輛（包括機
    器腳踏車），道路交通管理處罰條例第3 條第8 款、道路交
    通安全規則第2 條第1 項第1 款均定有明文。
二、原處分意旨略以：本件異議人即受處分人（下稱異議人）甲
    ○○於98年6 月24日上午11時22分許，騎乘車號GXE-680 號
    重型機車，沿臺北縣蘆洲市○○路34巷口北向南（屬支線道
    車）行駛至臺北縣蘆洲市○○街口時，右側車身與沿臺北縣
    蘆洲市○○街西向東往信義路方向（屬幹線道車），由古義
    龍所駕駛車號DS-6115 號自用小貨車之左前車頭碰撞而肇事
    ，嗣經臺北縣政府警察局交通隊交安組員警掣單舉發異議人
    有「支線道車未讓幹線道車先行」違規行為。異議人於應到
    案日期前即98年9 月10日向原處分機關申訴，經原處分機關
    函請舉發機關調查結果，仍認異議人有前開違規行為，乃依
    道路交通管理處罰條例第45條第9 款、第63條第1 項第1 款
    （裁決書漏引「第1 款」，應予補充更正）規定，裁處受異
    議人新臺幣（下同）600 元之罰鍰，並記違規點數1 點等語
    。
三、異議意旨則略以：異議人於98年6 月24日上午11時30分許，
    騎乘機車由臺北縣蘆洲市○○路34巷行經民生街口時，被古
    義龍所開貨車撞倒，當時其要經過民生街口確實有停車仔細
    查看左右方向是否有來車，無車後才啟動行車，當天要不是
    古義龍開車速度太快，況且還有酒精（應係指古義龍經酒精
    測試後，酒測值0.15MG/L，此有本院卷附臺北縣政府警察局
    蘆洲分局道路交通事故當事人酒精測定紀錄表影本1 份可參
    ），否則就不至於發生肇事案件。又民生街是彎曲道路，不
    是直線幹道，當異議人機車停在信義路34巷口，能見度右方
    才19M （公尺），敬請審酌所附肇事簡略圖（即聲明異議狀
    所附其繪製之肇事現場圖）詳細研判等語。
四、經查：
  (一)異議人甲○○騎乘車號GXE-680 號重型機車，於98年6 月24
    日上午11時22分許，在臺北縣蘆洲市○○路34巷與民生街口
    ，有「支線道車不讓幹線道車先行」之違規事實，此有本院
    依職權調取之道路交通事故現場圖、道路交通事故調查報告
    表（一）、（二）、臺北縣政府警察局蘆洲分局道路交通事
    故調查筆錄、現場草圖、現場照片12幀、上開舉發通知單、
    交通部公路總局臺北區監理所蘆洲監理站北監蘆字第裁46-C
     00000000 號裁決書等附卷足佐，且異議人對於上揭時間，
    確有騎乘機車途經上述路口，由信義路34巷口行駛欲穿越民
    生街，並因此與證人古義龍所駕駛之自用小貨車發生碰撞之
    客觀事實亦不爭執，則此部分事實，應可認定。
  (二)參酌本件事故肇事地點係位在臺北縣蘆洲市○○路34巷行經
    民生街之交岔路口內，事故現場之信義路34巷之號誌為閃光
    紅燈，而民生街口為閃光黃燈一節，有上揭現場圖在卷足憑
    ，顯示上開路段已劃分幹、支線，堪認本件事故發生之際，
    異議人確係騎車行駛於「支線道」，證人古義龍駕車則行駛
    於「幹線道」上。揆諸上述規定，異議人之支線道車自應暫
    停讓證人古義龍所駕駛車輛即幹線道車先行，並確認幹線道
    方向均無來車後，始能再行。至於異議人辯稱其於該肇事路
    口有停下車來仔細看看左右方向是否有來車，無車然後才啟
    動行車，係因證人古義龍駕車車速過快、酒後駕車因而肇事
    ，當異議人機車停在信義路34巷口，能見度右方才19公尺等
    語。經查，異議人所主張其在信義街34巷口右方因道路彎曲
    緣故，能見度僅19公尺一節，未見異議人說明舉證該19公尺
    之能見範圍依據何在，已屬可疑。再者，本院向臺北縣政府
    警察局蘆洲分局調取本件車禍調查卷宗，依該卷宗中員警繪
    製車禍現場圖並參以現場照片以觀，鄰近民生街、信義路34
    巷口之民生街路寬約為8 公尺，而異議人所騎乘之機車與證
    人古義龍所駕駛DS-6115 號之自用小貨車發生碰撞之位置，
    距離異議人所騎乘之機車直行所沿往南方向尚未通過民生街
    之信義路34巷路段與民生街路口邊緣約6 公尺；又依異議人
    於警詢時供稱：事故當時時速約10公里計算，異議人自信義
    路34巷與民生街路口邊緣騎乘機車至與證人古義龍所駕駛DS
    -6115 號之自用小貨車發生碰撞之路口位置約需要2.16秒【
    （60×60×6 ）÷（10×1000）＝2.16】；而以證人古義龍
    於警詢中證述肇事當時車速時速約20至30公里而言，若以時
    速30公里計算，2.16秒該車能行駛約18公尺【（30×1000）
    ÷3600×2.16＝17.999（四捨五入為18）】，則在異議人騎
    乘機車在信義路34巷與民生街路口邊緣當時，證人古義龍所
    駕駛DS -6115號之自用小貨車應距離該信義路34巷與民生街
    路口約18公尺。是縱然異議人所主張其在信義街34巷口右方
    因道路彎曲緣故，能見度僅19公尺一事為可採，則異議人如
    於信義路34巷與民生街路口邊緣有停車觀察右方有無來車，
    亦應可以發現18公尺外證人古義龍所駕駛DS-6115 號之自用
    小貨已駛近該路口，是異議人主張其於該肇事路口有停下車
    來仔細看看左右方向是否有來車，然後才啟動行車等語，顯
    非可採信。至於證人古義龍駕駛貨車是否亦有違反道路交通
    法規之情事，既非本件所得審究，且亦無解於異議人前述違
    規情節之成立，附此說明。
五、綜上所述，異議人騎乘機車有支線道車不讓幹線道車先行之
    事實，堪可認定。從而原處分機關依前揭道路交通管理處罰
    條例第45條第1 項第9 款、第63條第1 項第1 款，裁處異議
    人罰鍰600 元，並記違規點數1 點，核無違誤，因此本件異
    議為無理由，自應將其異議駁回。
據上論斷，應依道路交通案件處理辦法第19條，裁定如主文。
中    華    民    國    99    年     3    月    31    日
                  交通法庭法  官    方鴻愷
以上正本證明與原本無異。
如不服本裁定，應於裁定送達後5 日內向本院提出抗告狀。
                          書記官    江怡萱
中    華    民    國    99    年    4     月    2     日

司法院資訊處製作；財團法人民間司法改革基金會備份。
